最高法院刑事判決　　　　　　一○○年度台上字第五八○六號
上　訴　人　葉　尾
上列上訴人因違反毒品危害防制條例案件，不服台灣高等法院台
中分院中華民國一○○年八月十五日第二審更審判決（一○○年
度上更(一)字第七二號，起訴案號：台灣台中地方法院檢察署九十
九年度偵字第一一一四八號），提起上訴，本院判決如下：
    主  文
上訴駁回。
    理  由
按刑事訴訟法第三百七十七條規定：上訴於第三審法院，非以判
決違背法令為理由，不得為之；是提起第三審上訴，應以原判決
違背法令為理由，係屬法定要件。如果上訴理由書狀並非依據卷
內訴訟資料具體指摘原判決不適用何種法則或如何適用不當，或
所指摘原判決違法情事顯與法律規定得為第三審上訴理由之違法
情形不相適合時，均應認其上訴為違背法律上之程式，予以駁回
。本件原判決綜合全案證據資料，本於事實審法院之推理作用，
認定上訴人葉尾有其事實欄所載販賣第一級毒品海洛因予劉益源
（下或稱劉某）犯行，因而撤銷第一審諭知上訴人無罪之判決，
改判論上訴人以販賣第一級毒品罪（累犯），並依刑法第五十九
條規定酌減其刑後，處有期徒刑十五年一月，並諭知相關之從刑
。已詳敘其所憑證據及認定之理由；對於上訴人所辯何以不足採
信，亦在理由內詳加指駁及說明，俱有卷存證據資料可資覆按。
上訴人上訴意旨略以：伊於民國九十八年八月十七日案發當日並
未販賣海洛因予劉某，劉某於案發當日所撥打門號000000
0000行動電話亦非由伊接聽，且劉某於撥打電話後，前往伊
住處時，伊亦不在家，自無從販賣毒品予劉某。又劉某於警詢、
偵查及第一審所述關於有無向伊購買海洛因，以及雙方買賣毒品
之聯絡方式、出面交付毒品之人，以及其他購買細節，所述前後
不一，顯有瑕疵，原判決遽採為伊犯罪之證據，自屬不當。再依
卷附電話通訊監察紀錄譯文顯示，門號0000000000行
動電話，除伊以外，尚有劉美玲、綽號「巴西」、「阿成」、「
阿棋」者等人使用。而劉某於第一審亦證稱：伊撥打上述行動電
話號碼，曾由綽號「阿成」、「阿弟」者等不同男女接聽。伊於
案發當日打上述行動電話要找上訴人，但上訴人不在，係由一男
子接聽，該男子要伊前往上訴人住處，但伊到達時係由一位小女
孩將海洛因交伊，該小女孩並未說明係受何人指示出面交貨等語
。可見本件並無證據足以證明伊有販賣毒品予劉某之事實，原審
未予詳查，遽為不利於伊之認定，亦有未合云云。惟證據之取捨
及事實之認定，均為事實審法院之職權，倘其採證認事並未違背
證據法則，自不得任意指為違法而執為適法之第三審上訴理由。
原判決以劉益源於案發當日上午，如何利用公用電話撥打上訴人
所使用之行動電話（門號0000000000），與上訴人聯
絡購買海洛因新台幣五百元，以及隨後如何依約前往上訴人住處
，由上訴人出面與其交易毒品等情，業據劉某於警詢及檢察官偵
查中迭次指證綦詳。而上訴人前述行動電話確曾於案發當日上午
六時零八分及六時四十八分許，分別與0000000000、
0000000000號公用電話通話，亦有電話通聯紀錄附卷
可稽。而上述第一次通話之公用電話係設置於原台中縣豐原市○
○○道○段四八八號之統一超級便利商店，與劉某位於同縣神岡
鄉○○路一○三巷四號住處不遠，而第二次通話之公用電話設置
於同縣豐原市○○路八○五號統一超級便利商店，亦與上訴人位
於同市○○路六九一巷六十九弄十八號住處甚近，有地圖一紙附
卷可稽。且劉某有於案發當日上午七時許，在其前揭住處以針筒
注射方式施用海洛因一次，亦有中山醫學大學附設醫院檢驗科藥
物檢測中心尿液檢驗報告一份附卷可參，因認劉某所為不利於上
訴人之指證與事實相符，而採為上訴人犯罪之證據，已於理由內
剖析論敘綦詳，並無不憑證據認定犯罪事實或違反證據法則之情
形。上訴意旨徒憑己意謂本件並無證據證明伊有販賣毒品予劉某
之事實，漫指原審未盡調查職責，要非適法之第三審上訴理由。
又證人之證述前後略有不符時，究竟何者為可採，事實審法院仍
得依據證據法則，本於自由心證予以斟酌，作合理之比較以定其
取捨，非謂一有不符或矛盾，即應認其全部均為不可採信。劉某
於第一審雖翻稱：伊撥打上訴人前揭行動電話聯絡購買毒品時，
係由一不詳男子接聽，嗣伊到達上訴人住處時，又由一名小女孩
出面交付毒品云云；又稱：伊撥打上述行動電話時有時係由「大
胖姊」（即上訴人）接聽，有時由一不詳男子或綽號「阿弟」、
「阿成」者接聽，接聽者男女都有云云；復稱：伊於警詢時因毒
癮發作，故配合警方要求而指證向上訴人購買海洛因，但實際上
伊係與上訴人合資向他人購買毒品施用，並未直接向上訴人購買
毒品云云，而為有利於上訴人之證述。然原判決綜合劉某於警詢
、偵查及第一審之證述意旨，並參酌卷內其他各項證據資料，依
經驗及論理法則詳加比對剖析，認為劉某於警詢及偵查中所述較
接近真實而為可信，其嗣於第一審所為與先前證述不符部分，係
因受上訴人在場之人情壓力所致，要屬迴護上訴人之詞而不足以
憑採，已詳敘其取捨之理由，核其論斷與證據法則無違。上訴意
旨置原判決明確之論斷於不顧，徒以劉某警詢及偵查中所述，與
其嗣後於第一審所述未盡一致，遽謂劉某所述全然不可採信，而
指摘原判決採證不當，亦非合法之第三審上訴理由。至其餘上訴
意旨，無非仍就原審採證認事職權之適法行使，暨原判決已明確
論斷說明之事項，漫加指摘，或猶就其有無販賣海洛因予劉某之
單純事實加以爭執，均非依據卷內資料具體指摘原判決不適用何
種法則或如何適用不當，顯與法律規定得為第三審上訴理由之違
法情形不相適合。按之首揭說明，其上訴為違背法律上之程式，
應予駁回。
據上論結，應依刑事訴訟法第三百九十五條前段，判決如主文。
中    華    民    國  一○○  年    十    月  二十六  日
                      最高法院刑事第四庭
                          審判長法官  洪  文  章  
                                法官  王  居  財  
                                法官  郭  毓  洲  
                                法官  韓  金  秀  
                                法官  沈  揚  仁  
本件正本證明與原本無異
                                      書  記  官  
中    華    民    國  一○○  年    十    月  二十八  日
                                                    Ｍ